【裁判字號】    92,上重訴,74
【裁判日期】    950112
【裁判案由】    毒品危害防制條例
【裁判全文】
臺灣高等法院刑事判決                92年度上重訴字第74號
上  訴  人
即  被  告  甲○○
上  訴  人
即  被  告  乙○○
共      同
選任辯護人  余淑杏律師
            王麗萍律師
上  訴  人
即  被  告  丙○○
選任辯護人  劉楷律師
            蔡文燦律師
上列上訴人，因被告違反毒品危害防制條例案件，不服臺灣臺北
地方法院92年重訴字第19號，中華民國92年10月13日第一審判決
（起訴案號：臺灣臺北地方法院檢察署92年度偵字第10455 號，
並經同署移送併辦：92年偵字第13464 號）提起上訴，本院判決
如下：
    主  文
原判決撤銷。
甲○○、乙○○共同運輸第一級毒品，各處有期徒刑拾年。
扣案第一級毒品海洛因拾捌塊（合計淨重陸仟陸佰肆拾貳點貳壹
公克）沒收並銷燬之。扣案鳳凰卷餅乾盒盒子伍個、杏仁餅盒子
貳個、燕窩禮盒盒子貳個、塑膠袋（重捌拾點壹公克）均沒收。
丙○○共同運輸第一級毒品，處無期徒刑，褫奪公權終身。
扣案第一級毒品海洛因拾捌塊（合計淨重陸仟陸佰肆拾貳點貳壹
公克）沒收並銷燬之。扣案鳳凰卷餅乾盒盒子伍個、杏仁餅盒子
貳個、燕窩禮盒盒子貳個、塑膠袋（重捌拾點壹公克）均沒收。
    事  實
一、丙○○係屬真實姓名不詳綽號「老仔」之人等所組成之販毒
    集團一員，該集團以自國外販入毒品、遣人運輸回國之方式
    ，在國內賣出第一級毒品海洛因以牟取不法之利益。甲○○
    為丙○○太太之表姐，乙○○則為甲○○之男朋友，甲○○
    及乙○○二人，均為私立中國文化大學學生。丙○○為圖以
    前揭運輸毒品方式，謀求不法之利益，深知甲○○、乙○○
    二人均為涉世未深學生，於92年4 月初，與甲○○、乙○○
    取得聯繫，並相約於台北縣新店市○○路附近一家茶店見面
    ，丙○○探詢甲○○、乙○○，是否願意去柬埔寨幫忙帶東
    西回臺灣，來回機票及柬埔寨停留期間各項費用均由丙○○
    支付，事成後會給甲○○、乙○○代價，但甲○○、乙○○
    二人當時並未答應，隔了幾日後，丙○○再約甲○○乙○○
    二人，至台北市文山區景美漢神百貨附近的餐廳見面吃飯，
    丙○○於吃飯間極力遊說甲○○、乙○○二人允諾，甲○○
    二人即答應以每塊新台幣（下同）四萬元代價為其自柬埔寨
    攜運第一級毒品海洛因毒品來台，且由丙○○負擔來回機票
    及在柬埔寨停留期間之各項費用。丙○○、甲○○、乙○○
    即基於共同私擅運送（運輸）管制進口物品即毒品入境台灣
    之犯意，由丙○○提供三萬元及美金五百元予甲○○乙○○
    二人，作為購買機票及各項花費，丙○○則先行前往柬埔寨
    ，甲○○乙○○二人則前往丙○○指定之旅行社購買機票，
    甲○○、乙○○另於92年4 月20日，自桃園縣大園鄉「中正
    國際機場」搭機前往柬埔寨金邊市。丙○○即安排甲○○、
    乙○○下榻其居住之金邊假期飯店220 號房間住宿，丙○○
    則住隔壁房間219 號房，期間，偶而並帶甲○○乙○○二人
    前往金邊市旅遊。迄同年月22日晚間，丙○○攜帶已各以其
    所有之透明塑膠袋外包紙袋包裝，再以膠帶綑紮完妥海洛因
    磚18塊，分別放入鳳凰卷餅乾盒、杏仁餅及燕窩禮盒等盒子
    內（合計淨重6642‧21公克，包裝重80‧1公克，純度84 ％
    ，純質淨重5579‧45公克），前往甲○○乙○○所住之房間
    會合，三人即共同將上開毒品海洛因磚10塊，放入鳳凰卷餅
    乾盒三盒、杏仁餅乙盒及燕窩禮盒乙盒（合計淨重3688‧35
    公克，包裝重44‧28公克，純度84％，純質淨重3098‧21公
    克），並裝進甲○○隨身行李箱內，將海洛因磚8 塊放入鳳
    凰卷餅乾盒2盒、杏仁餅1盒及燕窩禮盒1 盒（合計淨重2953
    ‧86公克，包裝重35‧82公克，純度84％，純質淨重2481‧
    24公克），並裝進乙○○行李箱內。丙○○、甲○○、乙○○三人，即由丙○○負責監督，由乙○○、甲○○二人負責
    將前揭藏有毒品毒品之行李箱自柬埔寨辦理託運，共同攜帶
    毒品運輸，搭乘翌日（23日）某時，自柬埔寨金邊起飛之「
    總統航空公司」編號ＴＯ878 班機，於當日18時30分許飛抵
    台灣「中正國際機場」，私擅運輸管制進口之第一級毒品海
    洛因進入我國國境。惟因法務部調查局台北市調查處（下稱
    台北市調處）接獲密報甲○○、乙○○二人可能攜帶第一級
    毒品海洛因入境，是日18時30分許，甲○○乙○○經由機場
    入境時，台北市調處人員於機場航站的樓上等候，經得甲○○、乙○○二人同意，一同至行李轉盤處拿託運之行李後，
    至海關檢查室之檢查檯，由財政部台北關稅局人員做行李嚴
    格檢查，當場扣得前述各項毒品及丙○○所有鳳凰卷餅乾盒
    五盒盒子、杏仁餅二盒盒子、燕窩禮盒二盒盒子，經甲○○
    、乙○○二人供出毒品來源為丙○○所提供，進而得知上情
    ，並查獲丙○○。乙○○、甲○○則因遭查獲，伊等運輸第
    一級毒品海洛因，約定得逞可得報酬新台幣（下同）72萬元
    ，遂未能獲得。
二、案經法務部調查局台北市調查處報請台灣台北地方法院檢察
    署檢察官偵查起訴暨由該署檢察官移送原審併辦。
    理  由
一、訊據上訴人即被告（下稱被告）甲○○、乙○○，固坦承於
    上開時地，由共同被告丙○○提供來回機票及美金數百元之
    花費，為丙○○自柬埔寨帶物品回臺灣，而遭查獲等情事，
    惟均矢口否認有何違反毒品危害防制條例犯行，兩人均先後
    辯稱：是丙○○找我們出國，丙○○自始至終並未告知我們
    究竟要帶什麼東西，且於回國前，丙○○係將物品打包直接
    放入我們行李中，並吩咐我們不得翻看，我們僅猜知係代人
    攜帶違禁物品走私入境，並不知實際件數及全部代價若干，
    絲毫不知所攜帶物品為毒品海洛因云云。被告甲○○乙○○
    之選任辯護人先後辯稱：台北市調處人員對被告二人進行之
    逮補、搜索、扣押行為，均違反法律正當程序，所得證據應
    無證據能力。又被告自白是出於台北市調處人員之暗示而為
    ，且縱認被告二人有運輸毒品之行為，渠等行為並未完成，
    應屬未遂。而被告二人供出毒品來源，係同案被告丙○○所
    委託攜帶，台北市調處人員始依據被告二人之供述，將同案
    被告丙○○逕行拘提，嗣在台北市調處時獲得同案被告丙○○之自白而查獲，被告二人應符合毒品危害防制條例第17條
    所定減刑條件等語。訊據上訴人即被告（下稱被告）丙○○
    ，固坦承上開共同運輸毒品入境之犯行，惟於原審辯稱：伊
    並沒有拿第一級毒品海洛因給甲○○及乙○○二人，要求自
    柬埔寨攜帶回台，且也不知道甲○○及乙○○二人去柬埔寨
    是帶毒品回來。伊也未提供來回機票錢及美金數百元給甲○○乙○○，也未答應事成後，要給甲○○及乙○○代價，而
    在調查局及檢察官所言，有承認運輸毒品，是因為被調查局
    人員誤導才如此回答云云，另於本院則辯稱：伊已供出上手
    即郭有貴，應符合減刑之要件云云。被告丙○○選任辯護人
    先後辯稱：調查局的筆錄是根據共同被告甲○○乙○○做好
    以後，說被告甲○○乙○○已承認，才叫被告丙○○承認，
    才導致被告丙○○承認有運輸毒品，此為誘導訊問，此部分
    被告之自白應排除。被告確已供出毒品之上手，檢察官積極
    偵辦當中，被告應可減刑等語。經查：
(一)被告甲○○、乙○○部分：
  1.按現行犯之逮捕由法律另定，憲法第8條第1項定有明文，憲
    法既有現行犯之逮捕由法律另定之明文，刑事訴訟法第88條
    條第1項規定現行犯不問何人得逕行逮捕之，其第2項復謂犯
    罪在實施中或實施後即時發覺者為現行犯，第3 項並規定有
    下列情形之一者，以現行犯論，一、為被追呼為犯罪人者，
    二、因持有兇器贓物或其他物件或於身體衣服等處露有犯罪
    痕跡顯可疑為犯罪人者。又所謂現行犯之逮捕，其意義係指
    以逮捕之直接強制力而限制現行犯之人身自由。本件台北市
    調處人員接獲檢舉電話說被告丙○○、甲○○、乙○○三人
    可能自金邊走私毒品，經查證發現可信性頗高，所以當被告
    甲○○、乙○○入境時，先由境管局人員請甲○○、乙○○
    至境管局辦公室，再由台北市調處人員直接到境管局辦公室
    ，經由被告甲○○、乙○○同意陪同下至中正機場行李轉盤
    提領行李，並一同至海關檢查台上，由海關人員檢查甲○○
    、乙○○二人行李等情，業據被告乙○○甲○○於原審調查
    時供稱：調查局人員在海關時並無上手銬也無用強制力等語
    （參見原審卷151、156頁），亦經證人即台北市調處煙毒組
    組長劉崴及財政部台北關稅局人員蔡竣琳、黃美雲，於原審
    審理中證述明確（參見原審卷101、102頁，93頁，98頁），
    顯見此時並無拘束被告乙○○、甲○○二人人身自由，應不
    屬於拘提或逮捕之行為。
  2.再者，證人蔡竣琳在檢查乙○○之行李時，在行李中起出鳳
    凰卷的盒子，打開後發現疑似海洛因，隨後將乙○○及其所
    帶之行李帶進海關休息室，經詳細檢查，在乙○○行李中發
    現還有杏仁餅及燕窩禮盒，打看後裡面有八塊海洛因，及證
    人黃美雲檢查被告甲○○之行李時，在行李中起出杏仁餅及
    燕窩的包裝盒子，打開其中二盒後發現有一塊塊的東西隨後
    將甲○○及其所帶之行李帶進海關休息室，經詳細檢查，在
    行李中發現還裡面有十塊海洛因，隨即由台北市調處人員於
    92年4 月23日18時30分許，在中正機場第一期航站入境關口
    辦公室逮捕被告甲○○乙○○二人等情，業據證人蔡竣琳、
    黃美雲於原審調查證述明確（參見原審卷93、98頁），並有
    台北市關稅局扣押貨物、運輸工具收據及搜索筆錄、法務部
    調查局逕行逮捕通知書各2紙在卷可查（參見10455號偵查卷
    6至8頁、19至21頁），從而，台北市調查處人員並無對被告
    甲○○、乙○○二人行李進行搜索，而是由財政部台北關稅
    局之人員依法檢查行李，而查出扣案之毒品後，台北市調查
    處之人員才依現行犯逮捕被告甲○○、乙○○二人後，嗣才
    為搜索、扣押，故台北市調處人員並無任何違法搜索或扣押
    之處，洵堪認定，被告甲○○乙○○之選任辯護人抗辯本件
    逮捕及搜索、扣押，有違法之處，所取得證據並無證據能力
    云云，核無足採。
  3.被告乙○○部分：
      (1)前揭運輸毒品入境之犯罪事實，業據被告乙○○於台北
        市調查處調查時、檢察官偵查時，及檢察官向原審聲請
        羈押，於原審接受訊問時自白綦詳（參見10455 號偵查
        卷【以下同】15至17頁、41至43頁，92年聲羈字143 號
        卷6、7頁），且被告於自白中，已坦然供稱其受丙○○
        之託，與甲○○從柬埔寨帶毒品進來，代價為丙○○負
        擔來回機票及當地停留花費，且會給付攜帶1塊毒品4萬
        元代價共計70餘萬元，並於92年4 月20日與甲○○共同
        前往柬埔寨，而於同年月23返台，並於行李中放有鳳凰
        卷二盒、杏仁餅一盒及燕窩禮盒一盒，內裝有海洛因毒
        品等情，極為詳盡在卷。
      (2)又證人即共犯甲○○，於台北市調查處調查時、檢察官
        偵查時，及檢察官向原審聲請羈押於原審訊問時供稱：
        大約一個禮拜前丙○○問我及我男朋友乙○○是否願意
        幫他從國外夾帶毒品走私來台，經我們同意後，丙○○
        即交付三萬元給我們購買機票及美金數百元之生活費，
        且事先談好攜帶毒品代價是每1件4萬元，並且返台後三
        天給錢，我和乙○○總共帶了18件，他應該給我們72萬
        元，我和乙○○於4 月20日搭機前往柬埔寨金邊，到達
        金邊時，丙○○即到機場接我們，直接帶我們到他原先
        即訂好的飯店投宿，直到4 月22日晚上丙○○攜帶內藏
        毒品之鳳凰卷餅乾盒等到飯店房間後，並將餅乾盒等放
        到我們的行李箱內，且交待我們不要隨意移動，他會跟
        我們搭同一班機返回臺灣，到時再把餅乾盒等交給他就
        可以了等語（參見偵查卷2至4頁、40至41頁、92年聲羈
        字第143號卷6、7頁）。
      (3)證人即共犯丙○○於台北市調查處調查時、檢察官偵查
        時，及檢察官向原審聲請羈押於原審訊問時供稱：是我
        叫甲○○、乙○○攜帶海洛因毒品返台，我在92 年3月
        中旬告訴甲○○及乙○○二人，去金邊市攜帶毒品交給
        我後，他們就可以獲得70萬元之利潤，而我有給甲○○
        及乙○○3萬元買來回機票及美金5百元作為花費，甲○○乙○○二人到柬埔寨金邊市時由我負責接機，我帶他
        們至金邊假期飯店投宿，我住219 號房，甲○○及林祥
        住220 號房，後來我把兩袋毒品海洛因交給甲○○及乙○○二人，我叫他們二人把毒品放在行李箱並攜帶回臺
        灣等語（參見偵查卷28至29頁、38至39頁、92年聲羈字
        第143 號卷6、7頁）。依證人甲○○、丙○○二人對於
        運輸毒品之過程及代價所證述，均與被告乙○○之陳述
        相符，可見被告乙○○上開自白，核與事實相符，自堪
        採信。嗣證人甲○○於原審時改稱：伊不知情攜帶為何
        物，且丙○○之前也沒有告知為何物，也不知道攜帶之
        物品有代價云云，證人丙○○於原審理時改稱：渠並未
        提供甲○○乙○○旅費，亦未交給他們毒品云云，核係
        事後卸責及迴護被告之詞，皆非可採。
      (4)被告乙○○於原審時辯稱伊並不知丙○○所交付為何物
        ，伊懷疑是違禁物云云，但依常情而論，共同被告陳志
        果僅託伊等攜帶違禁物，其何需除免費招待伊等出國外
        ，還以每1塊4萬元之代價請託伊等攜回，而且係以餅乾
        禮盒或燕窩禮盒包裝之掩人耳目方式走私之理。況被告
        於原審調查時亦自承：有在報紙及電視上看到有人從中
        南半島帶毒品回國被抓到，且當初有懷疑是毒品，但是
        伊貪圖出國及帶回來之代價等語（參見原審卷150、151
        頁），顯見被告乙○○事後辯稱伊並不知是毒品，而是
        其他違禁物云云，核為卸責之詞，並不足採。
      (5)被告乙○○行李箱內之查獲鳳凰卷餅乾盒二盒、杏仁餅
        乙盒及燕窩禮盒乙盒之塊狀物8 塊，經法務部調查局鑑
        驗結果確係毒品海洛因（合計淨重2953‧86公克，包裝
        重35‧82公克，純質淨重2481‧24公克），有該局92年
        5月22日調科壹字第020005907號鑑定通知書可稽（參見
        偵查卷94頁）；而被告甲○○行李箱內查獲之鳳凰卷餅
        乾盒三盒、杏仁餅乙盒及燕窩禮盒乙盒之塊狀物10塊，
        經法務部調查局鑑驗結果，確係毒品海洛因（合計淨重
        3688‧35公克，包裝重44‧28公克，純質淨重3098‧21
        公克），有該局92年5月22日調科壹字第020005906號鑑
        定通知書一份在卷可稽（參見偵查卷95頁），並有鳳凰
        卷餅乾盒盒子五個、杏仁餅盒子二個及燕窩禮盒盒子二
        個，作為供私運毒品所用之物扣案可證，可見運輸毒品
        之犯行，甚為明確，要堪認定。
      (6)次查，原審勘驗被告乙○○在台北市調處製作筆錄時之
        錄影帶，台北市調處人員並無以不正方法取供，有原審
        勘驗筆錄在卷足憑（參見原審卷91頁），且被告乙○○
        亦自承台北市調處之人員並無用不正方法取供，故被告
        乙○○在台北市調處、檢察官偵查之自白，應可為證據
        ，洵無疑義。再依常情，一般人若未犯罪，斷不可能輕
        易承認其犯行，足證被告乙○○前開自白確與事實相符
        ，堪採為罪證，從而，被告上開自白係在台北市調處、
        檢察官偵訊時以及原審第一次羈押時訊問時所為，上開
        自白真實性以及任意性，自無疑義，被告乙○○辯稱是
        因為台北市調處人員之暗示才為上開自白，顯係臨訟卸
        責之詞，不足採信。綜上所述，被告乙○○共同運輸第
        一級毒品海洛因之犯行，其事實已明確，被告於原審或
        本院時否認犯行，辯稱伊並不知為毒品云云，顯係畏罪
        卸責之詞，不足採信，是其私運管制物品第一級毒品海
        洛因之犯行，洵堪認定。
  4.被告甲○○部分：
      (1)前揭運輸毒品入境之犯罪事實，業據被告甲○○於台北
        市調查處調查時、檢察官偵查時，及檢察官向原審聲請
        羈押，於原審訊問時自白綦詳（參見偵查卷2至4頁、40
        至41頁、92年聲羈字第143 號卷6、7頁），且被告於自
        白中供稱：大約一個禮拜前丙○○問我及我男朋友乙○○是否願意幫他從國外夾帶毒品走私來台，經我們同意
        後，丙○○即交付三萬元給我們購買機票及美金數百元
        之生活費，且事先談好攜帶毒品代價是每1件4萬元，且
        返台後3 天給錢，我和乙○○總共帶了18件，他應該給
        我們72萬元，我和乙○○於4 月20日搭機前往柬埔寨金
        邊，到達金邊時丙○○即到機場接我們，直接帶我們到
        他原先即訂好的飯店投宿，直到4 月22日晚上丙○○攜
        帶內藏毒品之鳳凰卷餅乾盒等到飯店房間後，並將餅乾
        盒等放到我們的行李箱內，且交待我們不要隨意移動，
        他會跟我們搭同一班機返回臺灣，到時再把餅乾盒等交
        給他就可以了等情，至為詳盡。
      (2)又證人即共犯乙○○，於台北市調查處調查時、檢察官
        偵查時及檢察官向原審聲請羈押，於原審訊問時供稱：
        其受丙○○之託與甲○○從柬埔寨帶毒品進來，代價為
        丙○○負擔來回機票及當地停留花費，且會給付攜帶1
        塊毒品4萬元代價，共計70餘萬元，並於92年4月20日與
        甲○○共同前往柬埔寨，於同年月23日返台，於行李中
        放有鳳凰卷二盒、杏仁餅一盒及燕窩禮盒內裝有海洛因
        毒品等語（參見偵查卷15至17頁、41至43頁、92年聲羈
        字143 號卷6、7頁）。證人即共犯丙○○，亦於台北市
        調查處調查時、檢察官偵查時及檢察官原審聲請羈押，
        於原審訊問時供稱：是我叫甲○○、乙○○攜帶海洛因
        毒品返台，我在92年3月中旬告訴甲○○及乙○○2人，
        去金邊市攜帶毒品交給我後，他們就可以獲得70萬元之
        利潤，而我有給甲○○及乙○○三萬元買來回機票及美
        金五百元作為花費，甲○○乙○○二人到柬埔寨金邊市
        時，由我負責接機，我帶他們至金邊假期飯店投宿，我
        住219號房，甲○○乙○○住220號房，後來我把兩袋毒
        品海洛因交給甲○○及乙○○2人，我叫他們2人把毒品
        放在行李箱並攜帶回臺灣等語（參見偵查卷28至29頁、
        38至39頁、92年聲羈字第143 號卷6、7頁）。依證人乙○○、丙○○，對於運輸毒品之過程及代價，均與被告
        甲○○陳述相符，可見被告甲○○之自白，應與事實相
        符，而堪採信。是證人乙○○於原審時改稱：其不知情
        攜帶為何物，且丙○○之前也沒有告知為何物，也不知
        道攜帶物品有代價云云，證人丙○○於原審時改稱：渠
        並未提供甲○○乙○○旅費，亦未交給他們毒品云云，
        核均係事後卸責及迴護被告之詞，均難採信。
      (3)被告甲○○於原審時辯稱：伊不知丙○○所交付為何物
        ，伊懷疑是違禁物云云，然查，共同被告丙○○果僅託
        伊等攜帶違禁物，其何需除免費招待伊等出國外，還以
        每1塊4萬元代價，請託伊等攜回，而且係以餅乾禮盒或
        燕窩禮盒包裝之掩人耳目方式走私之理，況被告於原審
        查中亦自承：之前有看過或聽過有人從外國攜帶毒品回
        國被抓到等語（參見原審卷163 頁），顯見被告甲○○
        事後辯稱：伊並不知是毒品，而係其他違禁物云云，核
        係卸責之詞，並不足採。此外，被告乙○○行李箱內之
        查獲鳳凰卷餅乾盒二盒、杏仁餅乙盒及燕窩禮盒乙盒之
        塊狀物8 塊，經法務部調查局鑑驗結果確係毒品海洛因
        （合計淨重2953‧86公克，包裝重35‧82公克），有該
        局92年5月22日調科壹字第020005907號鑑定通知書附卷
        可稽；被告甲○○行李箱內查獲之鳳凰卷餅乾盒三盒、
        杏仁餅乙盒及燕窩禮盒乙盒之塊狀物10塊，經法務部調
        查局鑑驗結果確係毒品海洛因（合計淨重3688‧35公克
        ，包裝重44‧28公克），有該局92年5 月22日調科壹字
        第020005906 號鑑定通知書在卷可稽（參見偵查卷94、
        95頁），並有鳳凰卷餅乾盒盒子五個、杏仁餅盒子二個
        及燕窩禮盒盒子二個，以作為供私運毒品所用之物扣案
        可證，是該運輸毒品入境情事，極為明確，要堪認定。
      (4)次查，原審勘驗被告甲○○在台北市調處製作筆錄之錄
        影帶，該筆錄之錄影帶因為快轉無法正常播放並無法聽
        出聲音，但從可以聽到的內容部分，都是以一問一答的
        方式，來製作筆錄，此有原審勘驗筆錄附卷可稽（參見
        原審卷89頁），但查，台北市調查處筆錄既已交由被告
        甲○○閱覽甚至朗讀，被告並於閱覽後認為無訛且緊接
        於筆錄之末行簽名及按指印，即表示筆錄之內容為被告
        所確認無誤。此外，復查無積極證據足認被告有遭何種
        不正方法取供情事，從而，被告辯稱遭暗示而有不利之
        自白，自難輕信。且縱如被告所言對台北市調處之自白
        ，因遭台北市調處之人員暗示，有所疑義，而認為違反
        其任意性，應無證據能力。然被告於檢察官偵查時，及
        原審第一次羈押時訊問時，亦曾自白，雖因不正訊問會
        導致因而所得之自白無證據能力，但並無阻礙國家機關
        以合法方法再度訊問被告之效力，因此，國家機關得再
        度訊問被告，前階之自白因違反任意性要求而被排除時
        ，後階之自白是否亦受到污染，而在排除之列？此點，
        涉及非任意性自白之「繼續效力」問題，而前階之不正
        訊問法對後階之自白有無影響其任意性的繼續效力，以
        與不正方法之運用有「因果關係」者為限。
      (5)就本案而言，當被告甲○○於92年4 月23日移送至臺灣
        台北地方法院檢察署後，檢察官有合法踐行告知義務，
        被告再為內容完全之自白，則此次自白應不受前階自白
        非任意性而受影響，因為其繼續效力中斷，有上開偵查
        卷宗可證。又在檢察官向原審聲請羈押，原審訊問被告
        時，其自白任意性，更不受影響，故被告在偵查及檢察
        官向原審聲請羈押時之自白，應有完全證據能力，洵堪
        認定。再者，衡諸常情，一般人若未犯罪，斷不可能輕
        易承認其犯行，足證被告甲○○前開自白確與事實相符
        ，堪採為罪證。從而，被告上開自白係在台北市調處、
        檢察官偵訊時，及原審第一次羈押時訊問時所為，上開
        自白真實性及任意性，應無疑義，洵堪認定，被告甲○○於原審辯稱：是因為台北市調處人員之暗示才為上開
        自白，顯係臨訟卸責之詞，不足採信。綜上所述，本案
        被告甲○○共同運輸第一級毒品海洛因之犯行，其事證
        已明確，被告事後否認犯行，辯稱伊並不知為毒品云云
        ，核係卸責之詞，不足採信，是伊私運管制物品第一級
        毒品海洛因之犯行，要堪認定。
  5.被告甲○○、乙○○之共同選任辯護人雖辯稱縱使本件被告
    二人有運輸毒品之行為，伊等運輸行為並未完成，應屬未遂
    云云。但按，所謂運輸行為之既未遂區分，以運輸行為已否
    起運或開始為準，經查，本件被告甲○○、乙○○二人攜帶
    扣案毒品已從柬埔寨返國，其運輸行為即已完成，不以被告
    二人將扣案毒品，於目的地交付特定人為必要。且查，被告
    甲○○乙○○所運輸之毒品，已返抵國境之領土內，尚非在
    搭乘客機內，即遭警察查獲，核與私運管制物品進口之構成
    要件該當，此與個人是否經行政通關手續而入關與否無涉，
    亦堪認定，被告選任辯護人辯稱：被告二人運輸第一級毒品
    行為尚為未遂云云，礙難採取。又被告二人於本院並未聲請
    調查何項證據，本院亦認本件事證至為明確，無依職權調查
    何項證據必要，則被告二人上開犯行，依上所述，洵堪認定
    ，自應依法論科。
(二)被告丙○○部分：
  1.前揭共同運輸毒品入境之犯罪事實，業據被告丙○○於台北
    市調查處調查時、檢察官偵查時及檢察官向原審聲請羈押，
    於原審訊問時自白綦詳（參見偵查卷28、29頁、38至39頁，
    、92年聲羈字第143 號卷6、7頁），且被告自白時坦然供稱
    ：是我叫甲○○、乙○○攜帶海洛因毒品返台，我在92年3
    月中旬，告訴甲○○乙○○二人去金邊市攜帶毒品交給我後
    ，他們就可以獲得70萬元之利潤，而我有給甲○○及乙○○
    3萬元買來回機票及美金5百元作為花費，甲○○乙○○二人
    到柬埔寨金邊市時，由我負責接機，我帶他們至金邊假期飯
    店投宿，我住219號房，甲○○林祥住220號房，後來我把兩
    袋毒品海洛因交給甲○○及乙○○2人，我叫他們2人把毒品
    放在行李箱並攜帶回臺灣等情，至為詳盡。
  2.又證人即共犯甲○○於台北市調查處調查時、檢察官偵查時
    及檢察官向原審聲請羈押訊問時供稱：大約一個禮拜前丙○○問我及我男朋友乙○○，是否願意幫他從國外夾帶毒品走
    私來台，經我們同意後，丙○○即交付3 萬元，給我們購買
    機票及美金數百元之生活費，且事先談好攜帶毒品代價是每
    1件4萬元，並且返台後3 天給錢，我和乙○○總共帶了18件
    ，他應該給我們72萬元，我和乙○○於4 月20日搭機前往柬
    埔寨金邊，到達金邊時丙○○即到機場接我們，直接帶我們
    到他原先即訂好的飯店投宿，直到4 月22日晚上丙○○攜帶
    內藏毒品之鳳凰卷餅乾盒等到飯店房間後，並將餅乾盒等放
    到我們的行李箱內，且交代我們不要隨意移動，他會跟我們
    搭同一班機返回臺灣，到時再把餅乾盒等交給他就可以等語
    （參見偵查卷2至4頁、40至41頁、92年聲羈字第143號卷6、
    7 頁）。再者，證人即共犯乙○○於台北市調查處調查時、
    檢察官偵查時，及檢察官向原審聲請羈押訊問時供稱：其受
    丙○○之託與甲○○從柬埔寨帶毒品進來，代價為丙○○負
    擔來回機票及當地停留花費，且會給付攜帶1塊毒品4萬元代
    價，共計70餘萬元，於92年4 月20日與甲○○共同前往柬埔
    寨，並於同年月23日返台，於行李中放有鳳凰卷二盒、杏仁
    餅一盒及燕窩禮盒內裝有海洛因毒品等語（參見偵查卷15至
    17頁、41至43頁、92年聲羈字143 號卷6、7頁）。依證人甲○○、乙○○對於運輸毒品之過程及代價，均與被告丙○○
    陳述相符，且甲○○乙○○二人與被告丙○○並無重大怨隙
    ，並參酌被告丙○○自承其於92年4 月18日出境，在柬埔寨
    有與被告甲○○乙○○住同一飯店，並有去百貨公司、市場
    等情（參見原審審理筆錄38頁），足見被告甲○○、乙○○
    在柬埔寨期間確有與被告丙○○接觸，則伊等二人指稱被告
    丙○○將扣案毒品交予他們共同攜帶回國，承若給予代價，
    並給付來回機票費用及生活費等等情節，應堪採信。況且，
    被告甲○○乙○○確於伊等行李箱內查獲自柬埔寨攜入毒品
    ，已如前述，且伊等二人實無虛構事實誣指被告丙○○之理
    ，嗣證人甲○○、乙○○於原審時改稱：伊不知情攜帶為何
    物，且丙○○之前，也沒有告知為何物，也不知道攜帶物品
    有代價云云，無非係事後卸責之詞，難以採信。
  3.共同被告乙○○行李箱內之查獲鳳凰卷餅乾盒二盒、杏仁餅
    乙盒及燕窩禮盒乙盒之塊狀物8 塊，經法務部調查局鑑驗結
    果確係毒品海洛因（合計淨重2953‧86公克，包裝重35‧82
    公克，純質淨重2481‧24公克），有該局92年5 月22日調科
    壹字第020005907 號鑑定通知書可稽；被告甲○○行李箱內
    查獲之鳳凰卷餅乾盒三盒、杏仁餅乙盒及燕窩禮盒乙盒之塊
    狀物10塊，經法務部調查局鑑驗結果確係毒品海洛因（合計
    淨重3688‧35公克，包裝重44‧28公克，純質淨重3098‧21
    公克），有該局92年5月22日調科壹字第020005906號鑑定通
    知書在卷可稽（參見偵查卷94、95頁），並有鳳凰卷餅乾盒
    盒子五個、杏仁餅盒子二個及燕窩禮盒盒子二個，以作為供
    私運毒品所用之物扣案可證，可見該運輸毒品入境之情事，
    極為明確，要堪認定。
  4.次查，被告丙○○自承台北市調處人員並無用不正方法取供
    ，故被告丙○○在台北市調處、檢察官偵查時之自白，應可
    為證據，再衡諸常情，一般人若未犯罪，斷不可能輕易承認
    其犯行，足證被告丙○○前開自白，確與事實相符，堪採為
    罪證，被告之上開自白係在台北市調處、檢察官偵訊時以及
    原審第一次羈押時訊問時所為，上開自白之真實性以及任意
    性，殆無疑義，要堪認定，被告丙○○於原審辯稱上開筆錄
    之意思，非其實際意思云云，其選任辯護人辯稱是詐欺取供
    云云，均與事實有悖，不足採信。綜上所述，被告丙○○共
    同犯運輸第一級毒品海洛因犯行，其事證已明確，被告事後
    於原審否認犯行，辯稱其並不知為毒品云云，顯係畏罪卸責
    之詞，不足採信，其私運管制物品第一級毒品海洛因之犯行
    ，應堪認定，自應依法論科。
二、茲按，犯第4條第1項至第4項、第5條第1項至第4項前段、第
    6 條第1項至第4項、第7條第1項至第4項、第8條第1項至第4
    項、第10條或第11條第1項、第2項之罪，供出毒品來源者，
    因而破獲者，得減輕其刑，毒品危害防制條例第17條，定有
    明文。又按，毒品危害防制條例第17條關於減輕其刑之規定
    ，其立法目的，在利用減刑之寬典，鼓勵運輸、販賣、吸用
    或持有毒品之行為人，供出毒品之來源，藉以擴大防制毒品
    之成效，使煙毒易於斷絕，故凡觸犯該條所列舉之罪者，據
    實指陳其毒品由來之人或地，並因而破案查獲者，即符合該
    條得減輕其刑之規定，至其所供毒品由來之人，與之是否具
    有共犯關係，並非所問（參照最高法院89 年台上字第178號
    判決意旨）。再按，犯毒品危害防制條例第4條第1項之罪，
    供出毒品來源，因而破獲者，得減輕其刑，為毒品危害防制
    條例第17條所明文規定，惟該條文所謂「供出毒品來源，因
    而破獲者」，依其立法目的，係指供出共犯以外之前手，並
    因而破獲者而言，若僅供出自己所販賣、運輸、製造、持有
    或施用之毒品放置處所及共犯為何人在內，此僅屬自白犯罪
    之證據何在及共犯為誰而已，並不能執此適用上開規定而減
    輕其刑。且按，毒品危害防制條例第17條規定，犯同條例第
    4條第1項之罪，供出毒品來源，因而破獲者，得減輕其刑，
    其立法意旨重在鼓勵具體供出其上游販毒者，俾使追查該毒
    梟前手及其上游毒品，以杜絕毒品之蔓延與氾濫，倘僅供出
    共犯為何人，但尚未進而查獲毒梟前手或其上游毒品者，仍
    不得執此邀本條規定之寬減（參照最高法院90年度台上字第
    1639號判決意旨）。經查：
(一)被告丙○○遭查獲之過程，經證人劉崴於原審調查時證稱：
    被告丙○○被我們逮捕，是因為被告甲○○及乙○○都透露
    毒品是被告丙○○所委託，所以我們以現行犯逮捕，丙○○
    除了海關接受行李嚴檢之外，並沒有在海關接受訊問，當時
    僅檢舉丙○○有涉嫌運輸毒品，但當時並沒有查獲到證據等
    語（參見原審卷101至103頁）。又法務部調查局係依刑事訴
    訟法第88條之1，於92年4月23日19時5 分，在中正機場拘提
    被告丙○○，有該局拘提通知書附卷可稽（參見偵查卷33頁
    ），由此可知，台北市調處人員僅係接獲不具名之密報檢舉
    電話及對同案被告丙○○入出境資料之查證，並無客觀確切
    之根據，得為合理之懷疑，僅主觀上之單純懷疑或臆測，嗣
    再由海關人員再對同案被告丙○○進行嚴密的行李檢查，亦
    未發覺同案被告丙○○涉案之證據，並未破獲被告丙○○犯
    罪，有丙○○所提出台北關稅局扣押貨物、運輸工具之收據
    及搜索筆錄1紙附卷可稽（參見原審卷118頁），而係依被告
    甲○○乙○○二人之供述，始將同案被告丙○○逕行拘提而
    查獲，揆諸前揭說明，被告甲○○乙○○二人，已符合毒品
    危害防制條例第17條規定，應堪認定。
(二)依起訴書所載，被告丙○○係「老仔」販毒集團一員，丙○○與被告乙○○甲○○，雖同班飛機返台，但並未攜帶毒品
    入境，且在柬埔寨時，丙○○由何處取得系爭毒品，被告乙○○甲○○並非知悉，則丙○○與乙○○甲○○間，顯具有
    上下游關係，應甚明確。換言之，丙○○與被告乙○○甲○○二人，雖係共犯，但詳細販毒集團，甲○○乙○○二人均
    不知悉，自亦具有上下游關係，是被告乙○○甲○○二人於
    遭查獲時，如未供出上手之丙○○，警方顯無從查獲丙○○
    。至警方如何再從丙○○處再追查更上手，應係一問題，是
    被告乙○○甲○○自得依上開規定，減輕其刑。
(三)被告丙○○於本院審理時，雖辯稱系爭毒品係其老闆郭有貴
    所有，其應可減刑云云（參見本院卷一之92年12月11日自白
    狀），惟查，被告於92年4 月23日遭查獲時，供稱：我老闆
    住萬華，年約30多歲云云，並未具體供出姓名年籍，嗣偵查
    中、原審時另供稱係「老仔」、楊志誠、「鄭炎」者指使其
    牽線運毒云云，被告於本院上開改稱之詞，是否屬實，即非
    無疑。況且，被告於本院所稱之郭有貴係住於臺北市○○路
    ，與調查時所供住於萬華，已有未合，又該案件先經檢察官
    為不起訴處分，再經發回續查，此有本院函查之臺北地檢署
    93年偵字第7623號、94年度偵續字第279 號案卷可憑，益見
    被告上開供稱，尚嫌無憑。至何人前往接見被告，核與被告
    供稱該郭有貴係其上手間，並無直接關連，是被告上開辯稱
    ，自難輕信。被告選任辯護人請求傳喚證人徐茂中，另請求
    調閱被告92年6月19日、10月3日之接見書面紀錄，核無必要
    。換言之，該郭有貴如有犯罪，充其量僅係共犯，與被告丙○○間並無上下游關係，是被告應無該減輕其刑規定之適用
    ，要堪認定。
三、按海洛因為毒品危害防制條例第2條第2項第1款所列第1級毒
    品，並為行政院依懲治走私條例第2條第4項授權公告之甲項
    管制進出口物品，不得運輸，亦不得私運進口，核被告乙○○、甲○○、丙○○三人，運輸且私運進口第一級毒品海洛
    因之行為，均係犯毒品危害防制條例第4條第1項運輸第一級
    毒品罪，懲治走私條例第2條第1項之私運管制物品進口罪。
    公訴意旨就被告私運進口管制物品部分，雖未記載起訴法條
    ，但起訴事實已敘及，自在起訴範圍之內，法院應合併審理
    。渠等持有第一級毒品海洛因之低度行為，應為運輸第一級
    毒品海洛因之高度行為所吸收，不另論罪。且被告係一行為
    同時觸犯上開二罪名，應依想像競合犯規定，從較重之運輸
    第一級毒品罪處斷。又被告乙○○、甲○○、丙○○三人間
    ，有犯意聯絡及行為分擔，應以共同正犯論處。檢察官移送
    併辦，與起訴事實相同，法院自應一併審理。又依前所述，
    被告乙○○、甲○○所為，符合毒品危害防制條例第17條之
    規定，得減輕其刑，被告所犯之罪，本刑為死刑或無期徒刑
    ，而死刑減輕者為無期徒刑，或為15年以下12年以上有期徒
    刑，無期徒刑減輕者為7 年以上有期徒刑，各為刑法第64條
    第2項、第65條第2項所明定。
四、原審經審理之結果，認被告三人罪證明確，予以論科，固非
    無見，但查，系爭毒品18塊之包裝塑膠袋，應係供犯罪所用
    之物，且與毒品不可分離，原審未一併宣告沒收，自有違誤
    。被告提起上訴，或辯稱原審量刑過重，或辯稱其供出上手
    ，應可減刑云云，惟依上所述，核非可取，被告三人上訴，
    均非有理由，但原判決既有上開可議，即屬無可維持，應由
    本院撤銷改判。爰審酌被告乙○○、甲○○、丙○○犯罪之
    動機、手段、被告三人私運毒品入境，對於我國國民健康、
    社會治安所生之危害至鉅，被告乙○○、甲○○於行為時，
    均為文化大學四年級學生，涉世未深，年輕識淺，因一時貪
    念致罹刑章，其入境為台北市調處人員查獲後，於中正機場
    即配合台北市調處人員供出共犯丙○○犯行，其等犯後態度
    良好，被告丙○○於本件私運毒品海洛因入境臺灣之犯行，
    居於主動地位，並帶同乙○○、甲○○作案，其犯罪情節較
    重及其犯後態度等一切情狀，量處被告丙○○無期徒刑，並
    依法宣告褫奪公權終身，量處被告甲○○乙○○各有期徒刑
    十年，以示懲儆。扣案之第一級毒品海洛因18塊（合計淨重
    6642‧21公克），均為查獲之毒品，應依毒品危害防制條例
    第18條第1 項前段規定，宣告沒收並銷燬之；又扣案丙○○
    所有之鳳凰卷餅乾盒盒子5個、杏仁餅盒盒子2個、燕窩禮盒
    盒子2個，及包裝毒品之塑膠袋（重80點1公克），均供本件
    被告三人犯前罪所用之物，應依同條例第19條第1 項規定，
    宣告沒收之。至被告乙○○、甲○○因遭台北市調處查獲，
    其等運輸第一級毒品海洛因之報酬72萬元尚未取得，自無從
    宣告沒收，附此敘明。
據上論斷，應依刑事訴訟法第369條第1項前段、第364條、第299
條第1項前段，懲治走私條例第2條第1 項、第11條，毒品危害防
制條例第4條第1項、第17條、第18條第1項前段、第19條第1項，
刑法第28條、第11條前段、第37條第1 項、第55條，判決如主文
。
本案經檢察官許仲瑩到庭執行職務
中    華    民    國    95    年     1    月    12    日
                  刑事第九庭  審判長法  官  陳  祐  治
                                    法  官  莊  謙  崇
                                    法  官  蔡  聰  明
以上正本證明與原本無異。
如不服本判決，應於收受送達後十日內向本院提出上訴書狀，其
未敘述上訴之理由者並得於提起上訴後十日內向本院補提理由書
（均須按他造當事人之人數附繕本）。
                                    書記官  郭  台  發
中    華    民    國    95    年    1     月    12    日
附錄：本案論罪科刑法條全文
毒品危害防制條例第4條：
製造、運輸、販賣第1 級毒品者，處死刑或無期徒刑；處無期徒
刑者，得併科新臺幣一千萬元以下罰金。
製造、運輸、販賣第2 級毒品者，處無期徒刑或七年以上有期徒
刑，得併科新臺幣七百萬元以下罰金。
製造、運輸、販賣第3 級毒品者，處五年以上有期徒刑，得併科
新臺幣五百萬元以下罰金。
製造、運輸、販賣第4 級毒品者，處三年以上十年以下有期徒刑
，得併科新臺幣三百萬元以下罰金。
製造、運輸、販賣專供製造或施用毒品之器具者，處一年以上七
年以下有期徒刑，得併科新臺幣一百萬元以下罰金。
前五項之未遂犯罰之。


司法院資訊處製作；財團法人民間司法改革基金會備份。
